臺灣臺中地方法院刑事判決　　　　　　 96年度交易字第604號
公　訴　人　臺灣臺中地方法院檢察署檢察官
被　　　告　甲○○
上列被告因過失致死案件，經檢察官提起公訴（96年度偵字第11
060號），被告於準備程序中就被訴事實為有罪之陳述，本院於
聽取當事人之意見後，裁定改以簡式審判程序審理，判決如下：
    主    文
甲○○因過失致人於死，處有期徒刑拾月，減為有期徒刑伍月，
如易科罰金以新臺幣壹仟元折算壹日。
    犯罪事實
一、甲○○係中度肢障人士，前於民國八十八年間，因過失致死
    案件，經臺灣高等法院臺中分院判處有期徒刑八月確定，嗣
    與另案偽造文書案件所處有期徒刑二月，經同上法院裁定應
    執行有期徒刑九月確定，於九十年七月一日執行完畢 (於本
    案不構成累犯)。詎猶不知警惕，復於九十六年三月十四日
    上午十一時二十五分許，無駕駛執照而駕駛車號MN-四八八
    八號自小客貨車，由臺中市○○路方向沿臺中市○○街○段
    往建國南路方向行駛 (起訴書誤載為沿臺中市○區○○街由
    建國南路往復興路方向行駛)，途經同市○○街○段三五號
    前時，應注意車前狀況並隨時採取必要之安全措施及在劃有
    分向限制線之路段，不得駛入來車車道內，而依當時天候晴
    、日間自然光線、柏油路面乾燥無缺陷、道路無障礙物、視
    距良好之情形，並無不能注意之情事，竟疏未注意及此，見
    七公尺前有一逆向行駛而來之機車 (車號不明)，為閃避該
    輛機車率予跨越分向限制線，駛入來車車道內，致撞擊對向
    由張澄華酒後（血液中酒精濃度為二五九MG/DL．相當於吐
    氣所含酒精濃度為一. 二三MG/L）所騎乘車號為NVK-一一○
    號之重型機車，造成張澄華人車倒地，張澄華並因此受有左
    側嚴重脛骨腓骨開放性骨折、嚴重左側胸部外傷併血腫及肋
    骨骨折、頭部外傷併顏面骨骨折、雙眼眶部瘀青、右眉弓部
    撕裂傷、右顴骨部及右鼻翼擦傷、左耳後撕裂傷、左右胸部
    大範圍皮下氣腫、左胸多處肋骨骨折、右下胸廓緣擦傷、左
    肩後部擦傷、左臀部外側及左上臀部擦傷等傷害，隨即經救
    護車送至中山醫學大學附設醫院急救後，仍於同日十四時二
    十二分許，因顱內及胸腔內出血不治死亡，而甲○○則留在
    現場，並於前來處理之員警未發覺其犯罪前，即坦承自己為
    肇事人，而接受裁判。
二、案經臺中市警察局第三分局報告臺灣臺中地方法院檢察署檢
    察官相驗後主動檢舉暨由張澄華之妻乙○○向臺灣臺中地方
    法院檢察署檢察官提出告訴後，由臺灣臺中地方法院檢察署
    檢察官偵查起訴。
    理　　由
一、訊據被告甲○○對於上揭犯罪事實坦承不諱，核與目擊證人
    蘇文堂於警詢中證述、告訴人乙○○於警詢中證述情節相符
    ，並有現場照片、警製道路交通事故調查報告表 (一)、(二
    )、現場圖、被害人張澄華血液酒精濃度檢驗表、被告酒精
    測定紀錄表、警察職務報告、中山醫學大學附設醫院急救證
    明書等件在卷可憑。又被害人張澄華確因本件車禍死亡，亦
    經臺灣臺中地方法院檢察署檢察官督同法醫師到場相驗屬實
    ，製有相驗筆錄、檢驗報告書、相驗屍體證明書附卷足憑。
    且按駕駛人駕駛汽車，應遵守道路交通標誌、標線、號誌之
    指示，並服從交通指揮人員之指揮；汽車駕駛人於行車時應
    注意車前狀況，隨時採取必要之安全措施；汽車在未劃設慢
    車道之雙向二車道行駛時，在劃有分向限制線之路段，不得
    駛入來車之車道內；道路交通安全規則第九十條、九十四條
    第三項、第九十七條第二款分別訂有明文。又道路交通標誌
    標線號誌設置規則第一百六十五條亦規定：分向限制線，用
    以劃分路面成雙向車道，禁止車輛跨越行駛，並不得迴轉。
    本件被告駕車應注意能注意竟疏未注意上開規定致肇車禍，
    其有過失甚明，且經臺灣省臺中市區車輛行車事故鑑定委員
    會鑑定結果，亦認定：「被告無駕駛執照駕駛自小貨車駛越
    分向限制線侵入對向車道撞及對向來車，為肇事因素；張澄
    華駕駛重機車無肇事因素 (酒精濃度過量駕車違反規定)。
    」等語，有臺灣省臺中市區車輛行車事故鑑定委員會函一份
    在卷可憑。此外，被告之過失行為與被害人張澄華之死亡間
    顯有相當因果關係。綜上所述，本件事證明確，被告犯行堪
    以認定。
二、核被告所為，係犯刑法第二百七十六條第一項之過失致死罪
    。查被告係無駕駛執照而駕駛上開自小客貨車肇事，業據被
    告供承不諱，被告無照駕車因而致人死亡，依法應負刑事責
    任，應依道路交通管理處罰條例第八十六條第一項之規定，
    加重其刑。又被告肇事後留在現場並於警察至肇事現場處理
    時，主動向警承認其為肇事者，而向警自首並接受裁判，有
    警察職務報告一份在卷可稽 (見九十六年度相字第四六七號
    相驗卷第十八頁)，應認被告係於為警發覺其本案過失致人
    於死犯嫌前，即主動留在現場向警自首而接受裁判，被告符
    合刑法第六十二條前段自首之規定，爰依法減輕其刑，並依
    法先加後減。爰審酌被告係肢障之人，於八十八年間即因過
    失致死案件，經臺灣高等法院臺中分院判處有期徒刑八月確
    定，該案被告亦係無照駕駛自用小客車肇事，有臺灣高等法
    院被告前案紀錄表一份、臺灣高等法院臺中分院八十九年度
    交上易字第一四四五號刑事確定判決各一份在卷可稽，竟又
    無照駕駛自用小客貨車肇事，驟然釀成被害人張澄華死亡之
    悲劇，被害人張澄華家屬之精神、心理亦因之受嚴重創傷，
    內心之悲痛、遺憾，經久難以平息、彌補；被告本案雖因行
    車未遵守交通規則而過失致人於死，惟本案車禍確係起因於
    被告為閃避不詳之人所騎乘逆向行駛之機車，業據被告一再
    供明在卷，核與證人蘇文堂於警詢中證述情節相符；被告係
    中度肢障人士，並為中低收入戶，有中華民國身心障礙手冊
    影本及臺中縣烏日鄉公所低收入戶證明書各一份在卷可按，
    及被告犯罪後能於審理中坦承犯行，惟迄未與被害人家屬達
    成和解之態度等一切情狀，量處如主文所示之刑。再被告本
    案犯罪時間，在九十六年四月二十四日以前，是其所犯之罪
    ，合於減刑條件，應依中華民國九十六年罪犯減刑條例第二
    條第一項第三款、第七條、第九條規定，減其宣告刑期二分
    之一，並諭知易科罰金之折算標準。
據上論斷，應依刑事訴訟法第二百七十三條之一第一項、第二百
九十九條第一項前段，道路交通管理處罰條例第八十六條第一項
，中華民國九十六年罪犯減刑條例第二條第一項第三款、第七條
、第九條，刑法第二百七十六條第一項、第六十二條前段、第四
十一條第一項前段，判決如主文。
中　　華　　民　　國　　96　　年　　10　　月　　12　　日
                   　 交通法庭  法　官　江奇峰
上正本證明與原本無異。
如不服本判決，應於收送達後十日內向本院提出上訴書狀（應敘
述具體理由並附繕本）。
上訴書狀如未敘述理由，應於上訴期間屆滿後二十日內補提理由
書於本院。
                                書記官  江慧貞
中　　華　　民　　國　　96　　年　　10　　月　　12　　日
附錄本案論罪科刑法條全文
刑法第二百七十六條第一項：
因過失致人於死者，處二年以下有期徒刑、拘役或二千元以下罰
金。
